【裁判字號】    98,簡,58
【裁判日期】    980730
【裁判案由】    身心障礙者權益保障法
【裁判全文】
臺中高等行政法院判決
                                        98年度簡字第58號
原      告  甲○○
被      告  彰化縣政府
代  表  人  乙○○
訴訟代理人  丙○○
上列當事人間因身心障礙者權益保障法事件，原告不服行政院勞
工委員會中華民國98年4月7日勞訴字第0970036605號訴願決定，
提起行政訴訟。本院判決如下︰
    主  文
原告之訴駁回。
訴訟費用由原告負擔。
    事實及理由
一、事實概要：緣原告容留非視覺功能障礙者黃琪珊於彰化縣彰
    化市○○路311號（即品味美材行）從事按摩服務之工作，
    經彰化縣政府警察局彰化分局於民國（下同）97年10月23日
    查獲，並於97年11月14日以彰警分一字第0970035881號函移
    由被告查處。嗣經被告查證屬實，乃依身心障礙者權益保障
    法第46條第1項及第98條第1項規定，以97 年11月20日府勞
    福字第097024 1094A號裁處書處原告新台幣（下同）2萬元
    罰鍰，並令限期改善。原告不服，提起訴願亦遭駁回，遂提
    起本件行政訴訟。
二、本件原告主張：原告之配偶有丙級美容師之資格，黃琪珊為
    其學員，原告經營瘦身美容業，不能按摩顯然違背經驗法則
    ，被告僅以警方威嚇之自白逕為處罰，顯屬違法等情。並聲
    明求為判決撤銷訴願決定及原處分。
三、被告則以：本案原告經營之「台北新貴族SPA」營業場所（
    品味美材行），登記營業項目為化妝品及清潔用品零售，並
    無登記瘦身美容此項，且僱用之黃琪珊亦無美容師技術師證
    照。依彰化縣警察局彰化分局之調查（偵訊）筆錄，原告陳
    稱略以：「（問：你所開設的店名為何？負責人為何？店址
    為何？）答：品味美材行。負責人是我本人。店址是彰化市
    ○○路311號1-3樓。（問：你在店內是何職務？是否為頂替
    之人頭負責人？）答：我是負責人。不是。」另原告僱用之
    女子黃琪珊於訊問（調查）筆錄陳稱略以：「（問：妳是否
    在「台北新貴族SPA」有幫客人按摩？）答：有。（問：妳
    是否知道明眼人不可以從事按摩行為？）答：不知道。」再
    者顧客張朝凱於調查筆錄中亦陳稱略以「（問：你因何事至
    民生派出所製作筆錄？）答：97年10月23日11時30許我至彰
    化市○○路309巷1-2號（按正確地點為彰化市○○路311號
    ）3 樓消費，內容是指油壓按摩，我在店內由周淑華（
    64.06.09.Ｚ000000000）跟我說明消費項目（含指油壓等）
    、及金額（每小時有2000至9000元不等），之後周女跟我收
    了新台幣2000元後就帶我至包廂隨即離開，5分鐘後服務人
    員黃琪珊（77.08.12.Ｚ000000000）進入包廂，我因為對他
    不滿意，所以要求換人，但黃女表示該店不能換人，我要求
    退費他亦表示不能退費，所以我就報警處理。」內容得知，
    原告容留非屬上開法令所稱視覺功能障礙者或醫護人員之黃
    琪珊於彰化縣彰化市○○路311號（即品味美材行）從事按
    摩服務工作事實足資認定，此有97年10月23日調查筆錄影本
    可稽。至於原告訴稱其配偶李秀芬有丙級美容師之資格，黃
    琪珊為其學員，原告經營瘦身美容業，不能按摩顯然違背經
    驗法則，被告僅以警方威嚇之自白，顯為違法等語。按本案
    所從事按摩行為者為黃琪珊，非屬訴外人李秀芬，且與李秀
    芬是否有丙級美容師資格無涉，是原告據此主張免罰，顯有
    混淆違規對象與法令規範目的之虞，委無足採。被告依身心
    障礙者權益保障法第46條第1項及第98條第1項之規定處原告
    罰鍰2萬元整，於法並無不合等語，資為抗辯。並聲明求為
    判決駁回原告之訴。
四、兩造之爭點：原告所經營之「品味美材行」是否非法容留非
    視覺障礙者黃琪珊從事按摩工作，違反身心障礙者權益保障
    法第46條第1項規定？被告依同法第98條第1項規定處原告2
    萬元罰鍰，是否有理由？經查：
    (一)按「非視覺功能障礙者，不得從事按摩業。但醫護人員以
      按摩為病人治療者，不在此限。視覺功能障礙者經專業訓
      練並取得資格者，得在固定場所從事理療按摩工作。視覺
      功能障礙者從事按摩或理療按摩，應向執業所在地直轄市
      、縣（市）勞工主管機關申請按摩或理療按摩執業許可證
      。前項執業之資格與許可證之核發、換發、補發、廢止及
      其他應遵行事項之辦法，由中央勞工主管機關會同中央主
      管機關及中央衛生主管機關定之。」、「違反第46條第1
      項者，由直轄市、縣（市）勞工主管機關處新台幣1萬元
      以上5萬元以下罰鍰；其於營業場所內發生者，另處罰場
      所之負責人或所有權人新台幣2萬元以上10萬元以下罰鍰
      ，並令限期改善；屆期未改善者，按次處罰。」分別為身
      心障礙者權益保障法第46條及第98條第1項所明定。
    (二)本件原告於彰化縣彰化市○○路311號經營品味美材行（
      看板店名為台北新貴族ＳＰＡ），其登記營業項目為為化
      妝品及清潔用品零售業，並無登記瘦身美容項目，而容留
      僱用無美容師技術師證照亦非視覺功能障礙者之黃琪珊從
      事按摩服務之工作，經彰化縣政府警察局彰化分局於97年
      10月23日查獲，並於97年11月14日以彰警分一字第097003
      58 81號函移由被告查處，嗣經被告查證屬實，乃依身心
      障礙者權益保障法第46條第1項及第98條第1項規定，裁處
      原告2萬元罰鍰，並令限期改善等情，為原告所不爭執，
      並有彰化縣政府營利事業登記證、彰化縣警察局彰化分局
      97 年11月14日以彰警分一字第0970035881號函、彰化縣
      政府97年11月20日府勞福字第0970241094A號裁處書等件
      影本附卷可稽（見本院卷第14頁、第40頁及第50頁），揆
      諸上開規定，原處分並無違誤。
    (三)原告雖主張其配偶有丙級美容師之資格，黃琪珊為其學員
      ，原告係經營瘦身美容業，不能按摩顯然違背經驗法則，
      且被告僅以警方威嚇之所為之自白逕為處罰，顯有違誤云
      云，然查：
      1.本件原告所經營之「台北新貴族SPA」營業場所（品味
        美材行），登記營業項目為化妝品及清潔用品零售，並
        無登記瘦身美容，且僱用之黃琪珊亦無美容師技術師證
        照，已如前述。
      2.原告於警訊調查時供承：「（問：你所開設的店名為何
        ？負責人為何？店址為何？）答：品味美材行。負責人
        是我本人。店址是彰化市○○路311號1-3樓。（問：你
        在店內是何職務？是否為頂替之人頭負責人？）答：我
        是負責人。不是。」，而訴外人黃琪珊亦於警訊時坦稱
        ：「（問：妳是否在「台北新貴族SPA」有幫客人按摩
        ？）答：有。（問：妳是否知道明眼人不可以從事按摩
        行為？）答：不知道。」此彰化縣警察局彰化分局民生
        所97年10月23日之調查筆錄影本附卷可參（見本院卷第
        41頁至第43頁、第46頁及第47頁）。而訴外人黃琪珊並
        非視覺功能障礙者，卻於原告之營業場所內為不特定人
        士從事按摩服務行為，原告所有之營業場所內有非視覺
        障礙者從事按摩行為之情事，自堪認定。況本案所從事
        按摩行為者為黃琪珊，非屬原告之配偶李秀芬，且與李
        秀芬是否有丙級美容師資格無涉，是原告主張其配偶李
        秀芬有丙級美容師之資格，黃琪珊為其學員，原告經營
        瘦身美容業，不能按摩顯然違背經驗法則，被告僅以警
        方威嚇之自白，顯有違誤云云，並非可採。從而原處分
        依身心障礙者權益保障法第46條第1項及第98條第1項之
        規定處原告罰鍰2萬元並無違誤。
五、綜上所述，原告所訴並無可採，本件原處分，並無違誤，訴
    願決定予以維持，亦無不合。原告訴請撤銷，為無理由，應
    予駁回。本件為簡易事件，爰不經言詞辯論逕為判決。
六、據上論結，本件原告之訴為無理由，依行政訴訟法第233條
    第1項、第236條、第195條第1項後段、第98條第1項前段，
    判決如主文。
中    華    民    國    98    年    7    月    30     日
                臺中高等行政法院第三庭
                                法  官  莊  金  昌
以上正本證明與原本無異。
如不服本判決，應於判決送達後20日內，以本訴訟事件所涉及之
法律見解具有原則性者，始得向本院提出上訴狀並表明上訴理由
，經最高行政法院許可，否則不得上訴；如於本判決宣示後送達
前提起上訴者，應於判決送達後20日內補提上訴理由書（均應依
對造人數提出繕本）。
中    華    民    國    98    年    7    月    30     日
                                書記官  林  昱  妏


司法院資訊處製作；財團法人民間司法改革基金會備份。
